臺灣高等法院高雄分院民事判決　　　　100年度上易字第230號
上　訴　人　古光雄
被 上訴 人　鄧婉淑
輔　佐　人　修方新
上列當事人間請求損害賠償事件，上訴人對於民國100 年7 月8
日臺灣高雄地方法院99年度訴字第1727號第一審判決提起上訴，
本院於100 年11月9 日言詞辯論終結，判決如下：
    主  文
上訴駁回。
第二審訴訟費用由上訴人負擔。
    事實及理由
一、上訴人未於言詞辯論期日到場，核無民事訴訟法第386 條所
    列各款情形，爰依被上訴人之聲請，由其一造辯論而為判決
    。
二、被上訴人起訴主張：上訴人於民國98年5 月20日晚上10時50
    分許，駕駛牌照號碼ZW-1687 號自用小客車，沿高雄市○鎮
    區○○路東往西方向行駛，行經該路門牌368 號前時，適訴
    外人修丕羽騎乘牌照號碼YCJ-901 號重型機車搭載伊同向行
    經該處，上訴人疏未注意車前狀況，竟誤踩油門貿然前駛，
    致其駕駛之自小客車車頭撞及修丕羽與伊共乘之重機車，致
    伊倒地，受有背部及雙側臀部劇烈疼痛、第10胸椎壓迫性骨
    折等傷害。伊因此支出醫藥費用，事發後2 個月（98年5 月
    20日至98年7 月20日）期間需他人看護，其中14日為全日看
    護，每日新台幣（下同）1,800 元，46日為半日看護，每日
    1,000 元，看護費共71,200元；伊每月工作薪資29,000元，
    因受傷導致勞動能力減損期間為3 個月，第1 個月減損90％
    、第2 個月減損70％、第3 個月減損50％，共計受有勞動能
    力損失60,900元。伊年紀尚輕，有正當職業，受此傷害苦不
    堪言，竟又遭上訴人質疑傷勢係為博取同情作假，精神痛苦
    尤鉅，併請求精神慰撫金45萬元，除保險公司已給付之醫療
    費不請求外，爰依侵權行為規定，訴請上訴人賠償看護費、
    勞動能力損失及精神慰撫金共為58萬2,100 元。聲明：(一)上
    訴人應給付被上訴人58萬2,100 元，及自起訴狀繕本送達之
    翌日起至清償日止，按週年利率5 ％計算之利息；(二)願供擔
    保，請准宣告假執行。
    原審判命上訴人應給付23萬7,500 元本息，駁回其餘請求（
    被上訴人就其敗訴部分，未據聲明不服）。於本院答辯聲明
    ：上訴駁回。
三、上訴人則以：原審認定伊應就車禍之發生負過失責任，及判
    命伊應給付被上訴人第三、四周看護費14,000元及精神慰撫
    金5,000 元之範圍內均不爭執，惟被上訴人第二周之全日看
    護費應按每日1200元計算即可，又其原無工作，亦無證照，
    不得請求賠償勞動能力損失60,900元，原審核定精神慰撫金
    15萬元，顯屬過高，遲延利息亦應自判決確定後始能起算等
    語，資為抗辯。
    於本院上訴聲明：(一)原判決關於命上訴人給付超過2 萬3,40
    0 元部分廢棄。(二)上廢棄部分，被上訴人在第一審之訴駁回
    。
四、兩造不爭執事項：
  (一)上訴人因前揭時地駕駛行為，致被上訴人受傷，犯過失傷害
    罪，經原審法院刑事庭99年度審交簡字第1122號及99年度交
    簡上字第144 號判處拘役59日確定。
  (二)被上訴人已領取強制責任保險金2 萬1796元，其中醫療器材
    費5,500 元、醫療費用7,896 元、住院期間看護費用8,400
    元。
  (三)被上訴人受傷致減損勞動能力，期間為3 個月，第1 個月減
    損90％、第2 個月減損70％、第3 個月減損50％。
五、兩造爭點：被上訴人得請求第二周之看護費、精神慰撫金應
    以若干為適當？其請求勞動能力減損60,900元金額，有無理
    由？被上訴人得否請求自起訴狀繕本送達上訴人翌日起加計
    法定遲延利息？
  (一)被上訴人得請求第二周之看護費應為若干？
    依被上訴人傷勢所需之看護期間，為全日看護2 周（含住院
    1 周期間在內）及半日看護2 周，此有被上訴人就診之阮綜
    合醫療社團法人阮綜合醫院（下稱阮綜合醫院）99年10月4
    日阮醫教字第0990000526號、100 年6 月2 日阮醫教字第10
    00000265號函可參（原審卷第18、165 頁），又全日、半日
    之看護費行情分別為1,800 元、1,000 元，有高雄市醫院看
    護工職業工會99年12月3 日高市服字第990078號函可稽（原
    審卷第52頁），上訴人於原審對此金額表示不爭執（原審卷
    第60頁），僅就被上訴人所需看護期間爭執（原審卷第107
    頁），並表示依前揭函文及扣除保險給付住院期間之看護費
    後，被上訴人得請求之看護費應為26,600元（原審卷第152
    頁），原審因而判准被上訴人得請求之看護費為26,600元，
    自無不合。上訴人嗣執富邦保險公司給付被上訴人住院期間
    之看護費僅以全日1,200 元計算，爭執被上訴人第二周之全
    日看護費亦應比照此金額計算云云，有違誠信，自無足採。
  (二)勞動能力損失部分：
  1.被上訴人主張車禍發生時係在訴外人雅斯美美容美髮設計擔
    任美髮設計工作，業據其提出員工職務證明書及薪資證明單
    各1 份為證（原審卷第62頁）。復經證人即該美髮設計店家
    負責人黃文英於原審證稱：「被上訴人在我那邊工作，工作
    期間為98年4 月5 日至98年6 月1 日，每月薪資為2 萬9000
    元，這是固定薪資，包含加班費，工作時間從早上8 點到晚
    上8 點半，工作內容為幫客人髮型設計、吹風、整髮」等語
    明確（原審卷第133 至134 頁）。被上訴人於車禍發生前確
    實從事美髮設計工作，每月薪資29,000元，堪以認定。又被
    上訴人因車禍受傷3 個月不能工作，勞動能力減損程度依序
    為第1 個月減損90％、第2 個月減損70％、第3 個月減損50
    ％，有阮綜合醫院99年10月4 日阮醫教字第0990000526號、
    100 年1 月12日阮醫教字第1000000014號及100 年3 月2 日
    阮醫教字第1000000100號函可憑（原審卷第18、79及114 頁
    ），上訴人對此亦不爭執（原審卷第61頁），故依此計算，
    被上訴人得請求之勞動能力減損之金額應為60,900元（計算
    式：29000 ×90%+29000 ×70%+29000 ×50%=60900 ）。原
    審依被上訴人勞動能力減損情形，參酌其於車禍發生時所受
    薪資相等之收入，據以核算上訴人應賠償被上訴人喪失勞動
    能力之損失應為60,900元，並無不當。
  2.上訴人雖以：被上訴人於98年5 月20日發生車禍，何以得上
    班至同年6 月1 日，且未加入勞工保險，亦無美髮專業證照
    ，有違常理，應對被上訴人及證人黃文英實施測謊云云。惟
    按勞工因婚、喪、疾病或其他正當事由得請假；請假應給之
    假期及事假以外期間內工資之最低給付標準，由中央主管機
    關定之。為勞動基準法第43條前段所明定。證人黃文英證述
    ：被上訴人發生車禍後有請假，自6 月1 日停職，這段期間
    也有給薪水，因為底薪是29,000元，勞保部分，係另付勞健
    保費用，讓被上訴人自行去公會加保等語（原審卷第133 、
    134 頁）。核與前開規定相符，自堪採信。況被上訴人與黃
    文英間並無親誼故舊關係，被上訴人任職期間非長，黃文英
    應無甘冒偽證刑責之風險，編造被上訴人任職事實之必要，
    上訴人指其與被上訴人虛偽造假，聲請對渠等實施測謊云云
    ，自無可採。至被上訴人以何方式投保，其或有減輕雇主勞
    健保費用之考量，然此無礙於被上訴人於車禍發生時有工作
    能力及薪資損失事實之認定。又是否考領美髮專業證照與有
    無工作能力，乃不同之層面之事實，非可等同而論，故上訴
    人以被上訴人無專業證照為由，否認其有工作能力，亦無可
    採。
  (三)精神慰撫金部分：
    被上訴人無端遭上訴人自後駕車撞擊，導致第十胸椎骨折合
    併背部疼痛、雙下肢酸麻等症狀，需就醫接受藥物及復健治
    療，骨折雖已治癒，然第十胸椎骨已形變，有財團法人天主
    教聖功醫院100 年10月3 日聖功醫字第1000000231號函及阮
    綜合醫療社團法人阮綜合醫院100 年9 月30日阮醫教字第10
    00000476號函可稽（本院卷第41、38頁），身體及精神受有
    相當之痛苦，不言而諭。被上訴人為高職畢業，從事美髮工
    作，育有1 名子女，名下無資產，96年度薪資所得為20餘萬
    元，97年度年所得4 萬餘元；上訴人為五專畢業，事發時從
    事保全業，目前無業，育有3 名子女，均已成年，名下有汽
    車及投資各1 筆，97及98年均有利息及薪資所得約40餘萬元
    等情，業據兩造陳明，並有稅務電子閘門財產所得調件明細
    表附卷可參（原審卷第40、10至15頁），本院審酌被上訴人
    因車禍身心受創程度、兩造之身分、地位、教育程度及經濟
    狀況等情狀，認原審酌定被上訴人得請求賠償之精神慰撫金
    15萬元，應屬適當，上訴人請求核減為5,000 元，不應准許
    。
  (四)綜上，被上訴人得請求上訴人賠償看護費26,600元、勞動能
    力減損之損失60,900元及精神慰撫金15萬元，合計23萬7500
    元（計算式：26600+60900+150000＝237500）。
  (五)按給付無確定期限者，債務人於債權人得請求給付時，經其
    催告而未為給付，自受催告時起，負遲延責任。遲延之債務
    ，以支付金錢為標的者，債權人得請求依法定利率計算之遲
    延利息，民法第229 條第2 項前段、第233 條第1 項前段分
    別定有明文。被上訴人依侵權行為法律關係請求上訴人賠償
    上開損失，屬以支付金錢為標的而無確定期限之給付，故被
    上訴人請求上訴人自收受訴狀繕本之翌日起加給遲延利息，
    依前開規定，核無不合。上訴人抗辯利息應取消，或以判決
    確定後，始得加計利息云云，於法無據，不應准許。
六、綜上所述，被上訴人依侵權行為法律關係，請求上訴人給付
    ，其請求之金額，在23萬7,500 元及自起訴狀繕本送達翌日
    即99年8 月3 日至清償日止之法定遲延利息範圍內，即屬正
    當，應予准許。逾此範圍之請求，即非正當，不應准許。原
    審就上開應准許部分判命上訴人給付，並無不合，上訴意旨
    求予廢棄改判，為無理由，應予駁回。兩造其餘攻防暨訴訟
    資料，核與本判決結果不生影響，爰不逐一贅論，附此敘明
    。
七、據上論結，本件上訴為無理由，依民事訴訟法第463 條、第
    385 條第1 項前段、第449 條第1 項、第78條，判決如主文
    。
中    華    民    國   100    年    11    月    23    日
                            民事第二庭
                                審判長法官  許明進
                                法      官  徐文祥
                                法      官  蘇姿月
以上正本證明與原本無異。
本件不得上訴。
中    華    民    國   100    年    11    月    23    日
                                書  記  官  鄭翠芬